臺灣高等法院臺中分院刑事判決
110年度上訴字第1931號

上  訴  人  
即  被  告  洪玉茹



選任辯護人  王德凱律師（法扶律師）
上  訴  人  
即  被  告  許祐銘


指定辯護人  本院公設辯護人郭博益  
上列上訴人因違反毒品危害防制條例案件，不服臺灣彰化地方法
院110年度訴字第436號中華民國110年8月25日第一審判決（起訴
案號：臺灣彰化地方檢察署110年度少連偵字第8號、第17號），
提起上訴，本院判決如下：
    主  文
上訴駁回。
乙○○緩刑伍年，緩刑期間付保護管束，並應向指定之政府機關、
政府機構、行政法人、社區或其他符合公益目的之機構或團體提
供壹佰貳拾小時之義務勞務。
    事  實
一、丙○○、乙○○為成年人且知悉林○佑（民國92年11月生，真實
    姓名年籍詳卷，所涉犯行另由臺灣彰化地方法院少年法庭審
    理）於109年12月間為未滿18歲之少年，竟與林○佑、李○喆
    （所涉犯行另案通緝中）共同基於販賣第三級毒品而混合二
    種以上毒品以營利之犯意聯絡，由乙○○於109年12月18日，
    以其持用之附表編號3所示之OPPO手機，在網際網路平台「T
    iktok」以暱稱「忻」(帳號kissme-0000)於公開影片留言張
    貼「彰化營(圖示)」之販賣毒品訊息，而桃園市政府警察局
    大園分局員警於執行網路巡邏勤務時，見乙○○張貼之上開訊
    息，即佯裝買家與乙○○互加「微信」好友，再以「微信」聯
    繫，約定於110年1月3日中午在彰化縣○○鎮○○路0段000號之
    麥當勞，以新臺幣1萬6,000元之代價交易第三級毒品咖啡包
    40包，乙○○再將上情通知林○佑請其提供毒品咖啡包40包，
    林○佑再聯絡其上游丙○○（使用附表編號4所示之IPHONE手機
    ）提供含有第三級毒品4-甲基甲基卡西酮、硝甲西泮成分之
    毒品咖啡包40包。嗣於110年1月3日11時許，丙○○駕駛車號0
    00-0000號自小客車搭載林○佑；李○喆騎乘車號000-0000號
    重型機車搭載乙○○先至彰化縣鹿東國小附近會合，由林○佑
    透過買家之語音留言研判對方非警察身分，4人再至上開約
    定地點，由乙○○、李○喆進入麥當勞2樓，將佯裝購毒者之員
    警帶領至1樓門口，要求員警坐上由丙○○駕駛之前開自小客
    車後座交易，員警基於安全之顧慮，提議在車窗外交易，乙
    ○○即坐至上開自小客車後座，並將上開毒品咖啡包40包交給
    車窗外之員警，此時在旁埋伏之其他員警即上前表明身分，
    並逮捕丙○○、林○佑及乙○○，李○喆則逃離現場，其等販毒行
    為因而未遂。
二、案經桃園市政府警察局大園分局報告臺灣彰化地方檢察署檢
    察官偵查起訴。
    理  由
壹、證據能力之說明：
    本件認定事實所引用之卷內所有卷證資料（包含人證、物證
    、書證），並無證據證明係公務員違背法定程序所取得，與
    本案事實亦有自然之關連性，檢察官、上訴人即被告乙○○及
    辯護人於準備程序迄至本案言詞辯論終結，均不爭執該等卷
    證之證據能力或曾提出關於證據能力之聲明異議；上訴人即
    被告丙○○經合法傳喚無正當理由未到庭，據其於原審對於上
    開證據之證據能力俱無爭執，且卷內之傳聞書證，亦無刑事
    訴訟法第159條之4之顯有不可信之情況或其他不得作為證據
    之情形，本院認引為證據為適當，是依刑事訴訟法第159條
    之4、之5等規定，下述認定事實所引用之證據方法均有證據
    能力
貳、認定犯罪事實所憑之證據及理由：
一、上開犯罪事實，業經被告乙○○、丙○○於偵查、原審及本院審
    理時坦承不諱（見少連偵字第8號卷第204至205頁、第206頁
    ，原審卷第84頁，本院卷第99頁、第150頁），核與證人鄭
    婉如、王○業、李○喆、林○佑證述情節相符（見少連偵字第8
    號卷第275至276頁、第371至373頁，少連偵字第17號卷第11
    至17頁），並有桃園市政府警察局大園分局搜索扣押筆錄、
    扣押物品目錄表、手機通聯紀錄表及翻拍照片、現場照片、
    內政部警政署刑事警察局鑑定書在卷可稽（見少連偵字第8
    號卷第63至79頁、第93至105頁、第131至163頁、第295至29
    7頁），暨附表所示之物扣案可佐。
二、毒品危害防制條例對於販毒行為之處罰極重，且毒品價格高
    ，取得不易，苟無利得，當無甘冒重典而相約交付毒品之理
    ，且被告丙○○自承：販賣毒品咖啡包，每包約可以賺200元
    等語；被告乙○○供承：每販賣1包毒品咖啡包，可以賺50元
    ，其積欠林○佑2,000元，本次交易毒品成功，就可以抵掉該
    筆債務等語（見原審卷第185頁），故被告2人均具有營利意
    圖，足可認定。　　
三、被告乙○○於110年1月4日警詢中供稱「（問：承上，另你稱『
    我在幫他消的那個上頭小我6歲，態度超囂張…』是否指藥頭
    為林○佑？）是」（見少連偵字第8號卷第45頁），足見其為
    本案犯行時即知悉共犯林○佑較其年輕6歲，而以被告為86年
    8月23日生，本案行為時為滿23歲之成年人，則其對於共犯
    林○佑為92年次之少年一事，當有所認識，是其於本院審理
    時改口辯稱對於共犯林○佑為少年毫無所悉等語，顯無可採
    。而被告丙○○為林○佑之毒品上游，亦由其駕車搭載林○佑前
    往交易現場，顯見其與林○佑關係密切之程度不亞於被告乙○
    ○，則被告丙○○對於林○佑於本案行為當時為未滿18歲少年一
    事，當亦有所認識。
參、論罪之說明：
一、核被告丙○○、乙○○所為，均係犯毒品危害防制條例第9條第3
    項、第4條第6項、第3項之販賣第三級毒品而混合二種以上
    之毒品未遂罪。其等持有第三級毒品純質淨重5公克以上之
    低度行為，為販賣之高度行為所吸收，不另論罪。被告2人
    與林○佑、李○喆就本次犯行有犯意聯絡及行為分擔，為共同
    正犯。
二、被告丙○○、乙○○為上開犯行時，均為已滿20歲之成年人，而
    共犯林○佑為92年11月生，於行為時為14歲以上未滿18歲少
    年，有其等之年籍資料在卷可稽，而此亦為被告2人所知悉
    ，業如前述，是應依兒童及少年福利與權益保障法第112條
    第1項前段之規定均加重其刑，暨又被告2人販賣第三級毒品
    而混合二種以上之毒品未遂，應依毒品危害防制條例第9條
    第3項之規定，均加重其刑。
三、被告丙○○前於107年間，因違反毒品危害防制條例案件，經
    臺灣臺北地方法院107年度審易字第2672號判決判處有期徒
    刑3月，於108年2月11日易科罰金執行完畢，有臺灣高等法
    院被告前案紀錄表附卷為憑，其受有期徒刑執行完畢，5年
    內故意再犯本件有期徒刑以上之罪，為累犯。本院參酌司法
    院釋字第775號解釋意旨，考量被告無視政府對於毒品之查
    緝，再為本案販賣第三級毒品犯行，認其最低本刑予以加重
    ，並未違反比例原則，故其本次犯行，應依刑法第47條第1
    項加重其刑。 　　 　
四、被告丙○○、乙○○著手於販賣第三級毒品犯行之實行而不遂，
    為未遂犯，均依刑法第25條第2項規定減輕其刑；又就上開
    犯行，於偵查、原審及本院審理時均坦承犯行，符合毒品危
    害防制條例第17條第2項之規定，均應依該規定減輕其刑，
    並分別依法遞加後遞減輕之。　　
肆、上訴駁回部分：　　　　
一、原審認被告丙○○、乙○○犯行事證明確，適用毒品危害防制條
    例第9條第3項、第4條第6項、第3項規定，審酌被告2人販賣
    毒品對他人身心健康、社會秩序危害至深；被告乙○○負責與
    購毒者接洽交易事宜，被告丙○○則負責提供毒品；販賣毒品
    之數量、價格；犯罪動機、生活狀況及智識程度等一切情狀
    ，量處被告丙○○有期徒刑2年2月、被告乙○○有期徒刑有期徒
    刑1年11月。復說明：扣案如附表編號1、2所示毒品為違禁
    物，應依刑法第38條第1項規定諭知沒收，編號3、4所示之
    物，為供本案販賣毒品所用，應依毒品危害防制條例第19條
    第1項規定諭知沒收。核其認事用法均無違誤，量刑及沒收
    亦屬妥適。　
二、被告乙○○上訴意旨略以：被告對於共犯林○佑於本案犯行時
    未滿18歲之事實欠缺認識，原判決逕依兒童福利與權益保障
    法第112條第1項前段規定加重其刑，顯有違誤。又其交友不
    慎，接觸毒品後積欠林○佑金錢，一時思慮欠週而協助林○佑
    等人在網路上接洽毒品交易事宜，並非本案販賣毒品之主導
    人，且犯後坦承一切犯行，態度良好，原判決量刑實有過重
    等語。被告丙○○上訴意旨略為：被告構成累犯事由之前案為
    持有第三級毒品罪，與本案販賣毒品，不論罪名、犯罪情節
    、犯罪手段、所生危害程度、主觀惡性等均有所不同，難認
    有何特別惡性或刑罰反應力薄弱之情，原判決依刑法第47條
    第1項規定加重其刑，即有不當。又被告並非以販賣毒品維
    生之毒梟，亦未以之牟取暴利，倘科以法定本刑之最低刑度
    ，猶嫌過重，原判決未援引刑法第59條規定酌減其刑，亦有
    違法等語。
三、經查：　　 
  ㈠被告乙○○於警詢中自承林○佑較其年輕6歲，對於林○佑為92年
    次之少年一事，當有所認識，業經本院說明如上，是其辯稱
    對於共犯林○佑為少年毫無所悉等語，顯無理由。又原判決
    就被告乙○○之量刑基礎，已於原判決理由欄內具體說明：審
    酌被告不思依循正途賺取金錢，無視毒品對他人身心健康、
    社會秩序之危害而為本案犯行，犯罪所生危害非輕，本案販
    賣毒品之數量、價格及負責與購毒者接洽交易事宜之分工情
    形、角色等一切情狀量處上開罪刑等旨，顯已斟酌刑法第57
    條各款事由而為刑之量定，係以行為人責任為基礎，兼顧對
    被告有利與不利之科刑資料，既未逾越法定範圍，亦無違背
    公平正義之精神，無裁量權濫用情事，核與罪刑相當原則無
    悖，縱仍與被告主觀上之期待有所落差，仍難遽指原判決量
    刑有何不當或違法。再者，被告所犯毒品危害防制條例第9
    條第3項、第4條第6項、第3項之販賣第三級毒品而混合二種
    以上之毒品未遂罪，法定刑為7年以上有期徒刑，得併科罰
    金新臺幣1,000萬元，原判決依同法第9條第3項、兒童及少
    年福利與權益保障法第112條第1項前段加重其刑後，再依刑
    法第25條第2項、毒品危害防制條例第17條第2項規定遞減輕
    其刑而量處有期徒刑1年11月，實為最低度刑，並無上訴意
    旨所稱過重之情。
　㈡累犯之立法意旨，在於行為人前已因犯罪而經徒刑執行完畢
    或一部之執行赦免後，理應產生警惕作用，返回社會後能因
    此自我控管。於行為人故意再犯有期徒刑以上之罪之情形，
    其對於刑罰之反應力顯然薄弱，乃由法院裁量是否加重最低
    本刑，以符罪刑相當之原則，非必以前後所犯兩罪須為同一
    罪名為必要。查被告丙○○所犯前案為持有第三級毒品罪，
　　其將戕害自身之毒癮擴散予他人，惡化治安嚴重，與本案相
    關連性高，足認其對刑罰反應力薄弱，原判決參酌司法院釋
    字第775號大法官解釋意旨，依刑法第47條第1項加重其刑，
    並無違誤或不當。
　㈢刑法第59條規定之酌量減輕其刑，必須犯罪另有特殊之原因
    與環境，在客觀上足以引起一般同情，認為即使宣告法定最
    低度刑，猶嫌過重者，始有其適用。此所謂法定最低度刑，
    固然包括法定最低本刑，惟遇有其他法定減輕事由時，則係
    指適用其他法定減輕事由減輕其刑後之最低度刑而言。倘被
    告另有其他法定減輕事由，應先適用該法定減輕事由減輕其
    刑後，猶認其犯罪之情狀顯可憫恕，即使科以該減輕後之最
    低度刑仍嫌過重者，始得適用刑法第59條規定酌量減輕其刑
    。本件被告丙○○所犯販賣第三級毒品而混合二種以上之毒品
    未遂罪，經適用刑法第25條第2項、毒品危害防制條例第17
    條第2項規定減輕其刑後，相較原本之法定刑，已減輕甚多
    ，並無情輕法重之憾。原判決同此認定而未依刑法第59條酌
    減其刑，並無不當。從而，被告乙○○、丙○○提起上訴，均無
    理由，而應予駁回。　
四、被告乙○○未曾因故意犯罪而受有期徒刑以上刑之宣告，此有
    臺灣高等法院被告前案紀錄表在卷可憑，其自始坦承犯行，
    尚有悔意，堪認經此偵、審程序及刑之宣告後，日後當知所
    警惕，信無再犯之虞，是本院認對其所宣告之刑以暫不執行
    為適當，爰併予宣告緩刑5年，並依刑法第74條第2項第5款
    、第93條第1項第2款規定，命其於緩刑期間應付保護管束，
    並向指定之政府機關、政府機構、行政法人、社區或其他符
    合公益目的之機構或團體提供120小時之義務勞務。且此部
    分乃緩刑宣告附帶之條件，依刑法第75條之1第1項第4款規
    定，違反上開負擔情節重大，足認原宣告之緩刑難收其預期
    效果，而有執行刑罰之必要者，得撤銷緩刑之宣告，併此敘
    明。　　　
伍、被告丙○○經本院合法傳喚，無正當理由而未到庭，爰依法不
    待其陳述，逕行判決。
據上論斷，應依刑事訴訟法第368條、第371條，判決如主文。
本案經檢察官李秀玲提起公訴，檢察官甲○○到庭執行職務。
中　　華　　民　　國　　111 　年　　3 　　月　　2 　　日
        　　刑事第六庭    審判長法　官  張  靜  琪
　　　　　　　　　　　　　　    法　官  劉  柏  駿
 　　　　　　　　　　　 　　　  法　官  鍾  貴  堯     
                     
以上正本證明與原本無異。     
如不服本判決應於收受送達後20日內向本院提出上訴書狀，其未
敘述上訴理由者，並得於提起上訴後20日內向本院補提理由書（
均須按他造當事人之人數附繕本）「切勿逕送上級法院」。因疫
情而遲誤不變期間，得向法院聲請回復原狀。

                                書記官  何  佳  錡

中　　華　　民　　國　　111 　年　　3 　　月　　2 　　日
附表：
編號 扣案物品名稱        備     註 1 第三級毒品毒咖啡包40包 驗前總淨重172.34公克。推估4-甲基甲基卡西酮之驗前總純質淨重約6.89公克。 2 第三級毒品毒咖啡包5包  驗前總淨重21.95公克。推估4-甲基甲基卡西酮之驗前總純質淨重約0.87公克。 3 OPPO牌AX7 Pro行動電話1支（含門號0000000000號SIM卡1張）。 乙○○聯繫販賣毒品所使用。  4 蘋果牌IPHONE 6S行動電話1支（含門號0000000000號SIM卡1張）。  丙○○聯繫販賣毒品所使用。